【裁判字號】    94,上易,147
【裁判日期】    950530
【裁判案由】    違反毒品危害防制條例
【裁判全文】
臺灣高等法院花蓮分院刑事判決         94年度上易字第147號
公  訴  人  臺灣花蓮地方法院檢察署檢察官
被      告  甲○○
右上訴人因被告違反毒品危害防制條例案件，不服臺灣花蓮地方
法院94年度易字第207號中華民國94年9月12日第一審判決 (起訴
案號：臺灣花蓮地方法院檢察署94年度毒偵字第658號)，提起上
訴，本院判決如左：
    主  文
上訴駁回。
    理  由
一、本案經本院審理結果，認第一審判決本件免訴，認事用法並
    無不合，應予維持，除下列補充部分外，並引用第一審判決
    書記載之理由。
二、檢察官上訴意旨略以：判決既判力之時點，依目前實務及學
    說多數意見，採最後事實審理可能性說，即應以全部事實是
    否有審理可能為準（參最高法院82年第4次刑庭會議研究報
    告二）。本件原審判決認應以被告對於前案之簡易判決合法
    收送送達日期作為該案既判力時點，已將前案判決送達日與
    該判決之既判力時點混同為一，且將法院製成「判決書」後
    起，直至送達予被告所需之所有期間，均仍判歸於前案判決
    之「事實審理可能」之範圍內，將既判力之時間過度往後推
    延而含括本件之犯罪，既非合理，亦與前開實務及學說多數
    意見有違，且對簡易判決既判力時間之認定，日後將隨法院
    送達作業時間之長短或被告收受判決或遲或速之刻意安排，
    產生浮動不確定之狀態，影響深遠等語。
三、按確定判決之既判力，係以最後審理事實法院宣示判決時為
    準 (最高法院32年上字第2578號判例參照)，若在最後審理
    事實法院宣示判決後，始行發生之事實，既非該法院所得審
    判，即為該案判決之既判力所不能及，揆其判例意旨，當以
    最後審理事實法院宣示判決前，如有事實尚須審判者，猶可
    再調查事實故也。再按判決應宣示之，但不經言詞辯論之判
    決，不在此限，刑事訴訟法第224條第1項定有明文；又裁判
    制作裁判書者，除有特別規定外，應以判決正本送達於當事
    人、代理人、辯護人及其他受裁判之人，同法第227條第1項
    亦有規定。是裁判宣示或送達於當事人、代理人、辯護人及
    其他受裁判之人時，始對外發生效力，如裁判未經宣示復未
    送達者，則對外尚不發生效力，自無拘束力可言。再依同法
    第455條之規定，書記官接受簡易判決原本後，應立即製作
    正本為送達，從而刑事簡易案件之判決既不經言詞辯論，其
    判決作成之日，亦未經宣示，則該判決自應以正本送達於當
    事人時，始對外發生效力，則地方法院依簡易程序判決後，
    因未上訴而確定，其判決既判力對於時間效力之範圍，應以
    判決正本送達時為準。
四、本件原審所提之原簡易判決（94花簡字第400號判決），於
    94年7月1日作成判決，同年7月20日方送達被告，此有上開
    案件送達證書、臺灣高等法院被告前案紀錄表在卷可稽，故
    而採最後事實審理可能性說，則該判決作成、至送達後，未
    確定前，其事實均有審理之可能。本件被告係於94年7月8日
    再犯本件之罪，則原審以檢察官起訴本件被告之犯罪事實，
    為上開94年度花簡字第400號簡易判決既判力效力所及，因
    而諭知免訴之判決，即無違誤。檢察官上訴指摘原判決不當
    ，求予撤銷改判，為無理由，爰不經言詞辯論駁回其上訴。
據上論斷，依刑事訴訟法第368條、第372條、第373條，判決如
主文。
中    華    民    國    95    年    5     月    30    日
                        審判長法  官  何方興
                              法  官  林德盛
                              法  官  王紋瑩
以上正本證明與原本無異。
本件不得上訴。
                              書記官  吳家瑩
中    華    民    國    95    年    5     月    30    日


司法院資訊處製作；財團法人民間司法改革基金會備份。
